最高法院民事裁定　　　　　　　　　 111年度台簡抗字第72號
再 抗告 人　丙○○
代　理　人　楊思勤律師
上列再抗告人因與相對人乙○○等間請求給付扶養費事件，對於
中華民國111年1月18日臺灣基隆地方法院裁定（110 年度家親聲
抗字第10號），提起再抗告，本院裁定如下：
    主  文
再抗告駁回。                                            
再抗告程序費用由再抗告人負擔。
    理  由
一、本件相對人甲○○與再抗告人（下稱甲○○2 人）前曾同居
    ，相對人乙○○為其等非婚生子（民國000年0月00日生），
    嗣經法院於109 年11月24日裁定再抗告人認領，而視為其婚
    生子；甲○○2 人再於110年3月31日成立和解，就乙○○權
    利義務之行使、負擔由甲○○任之。然再抗告人亦應負擔乙
    ○○之扶養費而未給付，乙○○請求再抗告人給付扶養費，
    自本裁定確定之日起至成年前一日止，按月於每月5 日前，
    給付新臺幣（下同）1萬4,534元，如遲誤1期，其後之6期視
    為全部到期；甲○○則依不當得利之法律關係，請求返還代
    墊乙○○自103 年6月1日起至109年7月31日止（下稱墊付期
    間）之扶養費 13萬3,193元。經原法院第一審裁定命再抗告
    人如數給付（未繫屬本院部分，不另贅述），再抗告人不服
    ，提起抗告。
二、原法院（合議庭）以：
  ㈠甲○○2人間無婚姻關係，經法院裁定再抗告人於109年11月
    24日認領乙○○，二人再於110年3月31日成立和解，約定乙
    ○○權利義務之行使或負擔，由甲○○單獨任之，依民法第
    1084條第2 項規定，再抗告人對乙○○仍負有生活保持之扶
    養義務。
  ㈡甲○○2 人同意依行政院主計總處公布之基隆市（乙○○住
    所地）108 年每人每月平均消費性支出數額2萬2,324元為參
    考標準，參以乙○○目前每月所須支出之學雜費等，認其每
    月所需扶養費以2萬2,324元為當。復審酌甲○○2 人各自之
    財產，及甲○○本經營精品店，因受新冠肺炎疫情影響，營
    業額銳減，已於109年9、10月間結束營業，而兼任婦產科開
    刀房護理師，平均每月約收入2萬1,000元；再抗告人每月平
    均收入達10萬元，經濟能力及狀況顯優於甲○○，暨甲○○
    為實際照顧乙○○之人，定再抗告人與甲○○就上開扶養費
    應分擔之比例為2：1，則乙○○請求再抗告人自本裁定確定
    日起至其成年前1 日止，按月定期給付扶養費1萬4,534元，
    未逾再抗告人本應負擔之扶養費數額，自屬有據。
  ㈢甲○○2 人既對乙○○負有生活保持之扶養義務，乙○○於
    墊付期間由甲○○實際照顧，而甲○○經營精品店，依月曆
    記事、再抗告人之陳述，堪認自103年6月至109年5月間確有
    為乙○○聘請保母；參酌托育行情表，全日、半日各以每月
    2萬2,000元、1萬2,000元計算，依乙○○就學狀況定所須保
    母全日或半日照顧，而共支出113萬8,000元。又酌以甲○○
    2 人於代墊期間之經濟能力、財產狀況，認乙○○出生起至
    就讀幼稚園前（103年6月至106年8月）之日常生活費用，每
    月以1萬3,000元計，共計 50萬7,000元；就讀幼稚園期間（
    106年9月至109年7月）之其他生活費，每月以1萬6,000元計
    算為適當，共計56萬元，加計上開保母費，故甲○○於代墊
    期間共支付乙○○扶養費220萬5,000元。審酌甲○○2 人於
    墊付期間資力相當，上開扶養費應由該2 人平均分擔，故再
    抗告人應分擔110萬2,500元。扣除再抗告人已給付扶養費38
    萬7,414元，及其以對甲○○之債權10萬元、48萬1,893元抵
    銷後，尚餘 13萬3,193元。相對人依不當得利法律關係請求
    再抗告人返還墊付之扶養費13萬3,193元，即屬有據。
  ㈣從而，維持第一審命再抗告人上揭給付部分之裁定，駁回其
    抗告。
三、本院之論斷：
  ㈠非婚生子女經生父認領者，視為婚生子女；父母對於未成年
    子女，有保護及教養之權利義務。民法第1065條第1 項、第
    1084條第2 項分別定有明文。所謂保護及教養之權利義務，
    包括扶養在內。非婚生子女經認領者，關於未成年子女權利
    義務之行使或負擔，準用同法第1055條、第1055條之1 、第
    1055條之2，亦為同法第1069條之1所明定。又未行使親權之
    父母一方，僅其親權之行使暫時停止，其與未成年子女之身
    分關係不受影響，父、母仍應各依其經濟能力及身分，與未
    成年子女之需要，共同對未成年子女負扶養義務。
  ㈡乙○○為再抗告人之非婚生子，且經法院裁定再抗告人認領
    ，甲○○2 人嗣成立和解，約定乙○○權利義務之行使或負
    擔，由甲○○單獨任之，為原法院所認定，則乙○○已視為
    再抗告人之婚生子，依上開規定，再抗告人即負有對乙○○
    為保護教養（包含扶養）之權利義務，不因其非親權行使之
    一方而受影響。則原法院依行政院主計總處公布之基隆市每
    人每月平均消費性支出數額為參考標準，審酌乙○○學齡前
    、後之日常生活需要，甲○○2 人之財產、所得，於墊付期
    間及其後所得之變化，暨乙○○由甲○○實際照顧等情，定
    再抗告人與甲○○就乙○○之扶養費於墊付期間應分擔之比
    例為1：1；自109年8月1日起，應分擔之比例為2:1，認再抗
    告人應定期給付乙○○每月之扶養費為1萬4,534元，並據以
    計算再抗告人於墊付期間受有甲○○為其代墊扶養費之不當
    得利 13萬3,193元，因而維持第一審命再抗告人自本裁定確
    定日起至乙○○成年前1日止，按月定期給付扶養費1萬4,53
    4元，如遲誤1期，其後之6 期視為全部到期；及返還甲○○
    墊付扶養費所受之不當得利 13萬3,193元之裁定，而駁回再
    抗告人之抗告，經核於法並無違誤。至再抗告人其餘所陳各
    節，係屬原法院取捨證據、認定事實及職權酌定兩造負擔扶
    養費比例之當否，及理由是否完備、矛盾之問題，要與適用
    法規是否顯有錯誤無涉。再抗告論旨，指摘原裁定不當，聲
    明廢棄，非有理由。
四、據上論結，本件再抗告為無理由。依家事事件法第97條，非
    訟事件法第21條第2項、第46條，民事訴訟法第495條之1第2
    項、第481條、第449條第1 項、第95條、第78條，裁定如主
    文。
中    華    民    國   111    年    5     月    11    日
                      最高法院民事第三庭
                          審判長法官  沈  方  維  
                                法官  鍾  任  賜  
                                法官  張  競  文  
                                法官  陳  麗  芬  
                                法官  方  彬  彬  
本件正本證明與原本無異
                                      書  記  官
中    華    民    國   111    年    5     月    25    日